臺灣基隆地方法院刑事判決　　　　　　　 94年度易字第242號
公　訴　人　臺灣基隆地方法院檢察署檢察官
被　　　告　乙○○
指定辯護人　本院公設辯護人甲○○
上列被告因業務侵占案件，經檢察官提起公訴（94年度偵字第76
號），本院判決如下︰
    主  文
乙○○意圖為自己不法之所有，而侵占對於業務上所持有之物
，處有期徒刑捌月。
    事  實
一、乙○○於民國93年10月1日起受雇於丙○○，擔任司機一職
    ，負責駕駛車牌號碼0397-GT（登記為謝青宏名下，由丙○○使用，約值新台幣700,000元，起訴書誤載0937-GT）之自
    小客車，每日上午載送丙○○從基隆市○○路52號住處往返
    紅淡山早起會運動，乙○○使用完上開自小客車後，需將車
    輛停放於基隆市○○路停車格內，並將汽車鑰匙返還丙○○
    ，於次日上午駕駛車輛時，再向丙○○拿取汽車鑰匙駕駛，
    月薪為15,000元。未料，乙○○於93年11月16日11時10分許
    ，駕駛上開自小客車，自紅淡山早起會將丙○○接送回基隆
    市○○路住處時，行經仁一路、延平街口，因丙○○有事於
    該處先行下車，下車前丙○○囑咐乙○○要將上開自小客車
    開回基隆市○○路停車格，將汽車鑰匙交還丙○○之子丁○○，惟乙○○竟意圖為自己不法之所有，變易持有為所有之
    意思，將業務上所駕駛之上開自小客車侵占入己，不僅未依
    約將該車駛回基隆市○○路停車格停放，將該車及其鑰匙交
    還給丙○○之子丁○○保管，反而避不見面，致使丙○○追
    索無門。
二、案經丙○○訴請基隆市警察局第1分局報告台灣基隆地方法
    院檢察署檢察官偵查起訴。
    理  由
一、訊據被告乙○○矢口否認有業務侵占上開車輛之犯行，辯稱
    ：「沒有受僱於丙○○，是幫丙○○的忙。93年11月16日早
    上駕車從紅淡山接丙○○，行經基隆市○○路、延平街口時
    ，與丙○○爭執，就將車子停放在路邊，自行騎機車離開該
    處，並沒有將車牌號碼0397-GT自小客車開走不還。」云云
    ；被告之指定辯護人則辯稱：「被告與丙○○間並無僱傭關
    係，被告並無侵占上開自小客車」等情。經查：
  (一)被告於偵查時先辯稱：與丙○○有婚姻關係，93年11月16日
    有駕駛上開自小客車，然車輛及鑰匙均已返還丙○○云云（
    見偵卷第26頁），後辯稱：93年11月16日上午有開上開自小
    客車載謝莊金蓮（丙○○之妻）到基隆長庚，載丙○○到仁
    一路，途中丙○○反悔原本要請我擔任謝莊金蓮的看護及司
    機之事，丙○○在仁一路下車後，我也跟著下車，不知道車
    鑰匙及車子在何處云云（見偵卷第31頁），嗣於本院調查時
    改稱：93年11月16日早上駕車從基隆市○○路57 號接丙○○去紅淡山，經過仁一路時因為我身體不舒服，就在仁一路
    下車，把車子及丙○○都留在仁一路云云（見本院94年6月
    27日準備程序筆錄），其前後辯述不一，是否可採，並非無
    疑？
  (二)且被告上開業務侵占犯行，業據證人丙○○到院證稱：「以
    前有登報紙徵幫傭煮飯，被告來應徵，有雇她約半年，後來
    沒有雇用被告後，因我每天要去紅淡山運動，行動不便，而
    被告本身會開車，且一直拜託我雇她，所以才雇她當司機，
    約好每個月給被告15,000元，每天工作半天，早上開車載我
    去紅淡山運動並照顧我，避免我跌倒，約上午10點多就從紅
    淡山開車接我回家，被告要將車子停放在仁二路固定停車格
    後，將車子鑰匙交還給我。之前還沒有雇被告當司機前，曾
    經從紅淡山搭被告的車回家，雇用被告之後，被告就賴我說
    把她的車子坐壞，要我幫她更換車子的零件及換車，93年11
    月16日因為我沒有坐車到家門口，而是提前在仁一路、延平
    街口下車，被告見有機可乘就把車子開走，一直到現在都沒
    有找到車子。」等語（見本院94年7月21日審判筆錄）綦詳
    ，並經證人丁○○到院證稱：「93年9月中旬後，因為丙○○身體不好，所以雇被告幫丙○○開車，有見過丙○○在基
    隆市○○路52號金龍藥局支付被告月薪，是月初給薪15,000
    元，我太太及母親都知道雇用被告的事。被告每天上半天班
    ，早上到仁二路停車格開車，載丙○○到紅淡山，等丙○○
    運動完再載回仁二路，被告在仁二路停車格停好車後，每天
    要將鑰匙交還。93年11月16日上午10時許，被告將丙○○送
    到基隆市○○路、延平街口（丙○○要去百佳診所找我母親
    去看醫生），丙○○下車後，交代被告將車子開回仁二路停
    車格，鑰匙交還給我，結果人、車就不見了。當天上午10時
    30分丙○○回住處時問我，車子阿菊有無交回鑰匙，我說沒
    有，才知道車子被乙○○開走。我當天上午11時30分出去找
    車子，都沒有找到。等了3天沒有消息，93年11月18日才到
    延平街派出所報案。」等語、證人張勝坤於偵查時證稱：「
    我和丙○○都是早起會會員，認識10多年，知道丙○○有僱
    用1位女士當司機，1個月約15,000元，93年底有聽說車子被
    丙○○的司機開走，不肯還丙○○，後來丙○○是坐計程車
    到紅淡山。司機不可能是丙○○的女朋友，因為我坐過丙○○的車。」等語，互核相符，並有汽車新領牌照登記書、基
    隆市警察局第1分局受理刑事案件報案三聯單、車籍作業系
    統-查詢認可資料各1份在卷可憑，堪認證人上開證言非虛。
  (三)按僱傭關係並不以簽定書面契約或為受僱人辦理勞工保險為
    必要條件，僅口頭約定而雙方意思表示一致即可，本件被告
    受僱於證人丙○○擔任司機一職而駕駛上開自小客車等節，
    業據證人丙○○、丁○○、張勝坤證述明確，應堪認定，被
    告及其指定辯護人空言否認有僱傭關係存在云云，自非可採
    。又被告與證人丙○○、丁○○間並無深仇大恨，證人丙○○應無誣指被告業務侵占之可能；且證人丙○○自93年11月
    16日以後，係搭載計程車往返於住處與紅淡山間，業據證人
    張勝坤證述明確，顯然證人丙○○確實自93年11月16日之後
    即未使用過上開自小客車，若非上開自小客車遭被告侵占不
    還，為何高齡85歲行動不便之丙○○捨棄自家車輛不用，而
    改搭乘計程車往來？是被告及其指定辯護人均否認侵占上開
    自小客車云云，並非可採。綜上，被告之犯行事證明確，應
    依法論科。
二、核被告所為，係犯刑法第336條第2項之業務侵占罪。爰審酌
    被告犯罪之動機、目的係為貪圖不法財物，竟利用受僱駕駛
    車輛使用之便侵占上開自小客車，造成被害人受有之財產上
    損害約700,000元，被告到案後一再飾詞卸責，毫無悔改之
    意，對於上開自小客車之下落始終不予說明等一切情狀，量
    處如主文所示之刑，以示懲儆。
據上論斷，應依刑事訴訟法第299條第1項前段，刑法第336條第2
項，罰金罰鍰提高標準條例第1條前段，判決如主文。
本案經檢察官林伯宇到庭執行職務。
中　　華　　民　　國　　94　　年　　7　　月　　29　　日
                  刑事第二庭審判長法  官    王福康
                                  法  官    齊  潔
                                  法  官    何怡穎
以上正本證明與原本無異。
對於本件判決如有不服，應於收受送達後10日內向本院提出上訴
書狀，上訴於臺灣高等法院，并按他造當事之人數附具繕本。
中　　華　　民　　國　　94　　年　　7　　月　　29　　日
                                  書記官    李繼業
附錄論罪法條
刑法第336條第2項
對於業務上所持有之物，犯前條第1項之罪者，處6月以上5 年以
下有期徒刑，得併科3千元以下罰金。
